【裁判字號】    89,易,1832
【裁判日期】    890915
【裁判案由】    賭博
【裁判全文】
台灣台中地方法院刑事判決                        八十九年度易字第一八三二號
    公  訴  人  臺灣台中地方法院檢察署檢察官
    被      告  卯○○
                戊○○
                庚○○
                壬○○
                乙○○
                己○○
                巳○○
                寅○○
                午○○
                辛○○
                甲○○
右列被告等因賭博案件，經檢察官提起公訴（八十八年度偵字第二一九七五號），本
院判決如左：
    主  文
卯○○、戊○○、庚○○、壬○○、乙○○、己○○、巳○○、寅○○、午○○、辛○○、甲○○均無罪。
    理  由
一、公訴意旨詳如起訴書所載。
二、按犯罪事實應依證據認定之，無證據不得推定其犯罪事實，刑事訴訟法第一百五
    十四條定有明文。又認定不利於被告之事實，須依積極證據，苟積極證據不足為
    不利於被告事實之認定時，即應為有利於被告之認定，更不必有何有利之證據（
    最高法院三十年上字第八一六號判例可資參照）。公訴意旨認被告卯○○等十一
    人涉犯賭博罪嫌，無非以上開事實，業據被告卯○○等十一人及被告丁○○等七
    人（另案審理中）於警偵訊時坦承不諱，並有電動賭博機具七十台、營業日報表
    八張、積分卡十七張及現金新台幣（下同）八千四百元扣案佐證，為其論據。訊
    據被告卯○○、庚○○、戊○○、壬○○固不諱言於前開時地均以月薪一萬八千
    元之代價，受僱於陳韋全（另案審結）經營之五路財神、七ＰＫ、水果盤、皇冠
    列車、超級星星、賓果行星、賽馬、賓果馬戲團、賓果王及滿貫大享等電動玩具
    供客人玩樂之聲豪電子遊藝場之事實，惟均堅詞否認店內有何賭博犯行，並均辯
    稱：扣案之電動玩具均屬娛樂性之機，所開分數，於終止遊戲時，只能換取積
    分卡（即再玩卡），留供下次再玩，並不能兌換現金或品等語。經查：本件被
    告卯○○、庚○○、戊○○、壬○○所受僱之由陳韋全經營之聲豪電子遊藝場，
    店內擺設之電動玩具，均以開分方式為之，且顧客前往打電動玩具後所餘留之分
    數，不能兌換現金及禮品，僅能將分數兌換積分券，留待下次繼續使用等情，業
    據被告卯○○、庚○○、戊○○、壬○○於警偵訊及本院審理中供承在卷，核與
    當天在場打玩電動玩具之顧客乙○○、己○○、巳○○、寅○○、午○○、辛○○、甲○○、丁○○、林瑞、辰○○、癸○○、子○○、丙○○、丑○○證述情
    節相符，且參酌扣案之現金僅八千四百元，與查扣之電動玩具七十台以觀，顯然
    不足供顧客以分數兌換現金，又現場並未查扣任何禮品，足證公訴人謂案外人陳
    韋全所經營之聲豪電子遊藝場，無法兌換現金或品，僅能兌換積分卡留待下次
    打玩電動玩具開分之用，應係無疑，合先明。惟按在公眾得出入之場所賭博財
    物者，依刑法第二百六十六條第一項前段之規定，固應成立賭博罪，惟同條項但
    書規定，以供人暫時娛樂之物為賭博目的而言，與賭具為何物無關（司法院二十
    五年院字第一四九號著有解釋參照）。本件案外人陳韋全所擺設之上開電動玩具
    既無以分數兌換現金或品之情事，顯係以供人暫時娛樂為目的，核與賭博罪係
    以偶然之輸贏，決定財物得喪之要件不合。再者，刑法賭博罪之成立，係行為人
    利用偶然之事情決定財物之歸屬者方屬之。故通說認為作為賭博之客體，必須為
    金錢或其他有經濟價值之物品（動產或不動產）為對象，其他財產利益不屬之（
    趙琛，刑法分則下冊，第五七一頁；陳樸生，實用刑法，第六０七頁；褚劍鴻，
    刑法分則釋論下冊，第八二二頁；蔡墩銘，刑法各論，第四二四頁參照），雖間
    有主張包含財產上之利益者（林山田，刑法特論下冊，第七九九頁），但我國刑
    法賭博罪章，既未如詐欺罪章明定包含財產上利益，自應從狹義解釋，不含財產
    上利益。本件被告卯○○、庚○○、戊○○、壬○○所受僱之由案外人陳韋全擺
    設之電動玩具，顧客玩畢後雖可取得積分卡，然該積分卡充其量亦不過於下次可
    以再次持該卡前往陳韋全所經營之遊藝場打玩電動玩具而已，既不能作其他用途
    ，且不能持往其他遊藝場打玩電動玩具，自不具何市場流通性，僅屬延長顧客精
    神上之滿足矣，又顧客或可將該積分卡轉讓他人，然對於案外人陳韋全而言，亦
    僅供其他人持受讓之積分卡前往陳韋全經營之遊藝場繼續把玩電動機具，藉此所
    滿足者，亦僅持卡人精神上娛樂之用已，至於原持卡人將該寄分卡轉讓第三人時
    ，屬有償轉讓或無償轉讓，此乃原持卡人與第三人間行為，均與案外人陳韋全經
    營之遊藝場無涉，本件被告卯○○、庚○○、戊○○、壬○○所任職之遊藝場內
    擺設之電動機具之積分，既無法換取金錢或其他有財產上利益之物，僅係供人暫
    時娛樂之用，無論該電動機具之玩法是否具射倖性，依刑法第二百六十六條第一
    項但書之規定，應不構成賭博罪，尚難以刑法賭博罪責相繩，陳韋全經營之遊藝
    場內所聘雇負責開分及兌換積分卡之員工即被告卯○○、庚○○、戊○○、壬○○，及在該店內把玩之顧客即被告乙○○、己○○、巳○○、寅○○、午○○、
    辛○○、甲○○在該遊藝場所為之行為，亦均不構成賭博罪行，此外，復查無
    其他積極證據足資證明被告卯○○等十一人涉有公訴人所指之犯行，自應均為無
    罪之諭知。
據上論斷，應依刑事訴訟法第三百零一條第一項，判決如主文。
中    華    民    國      八十九      年      九      月      十五      日
                              台灣台中地方法院刑事第二庭
                                  法  官  林  靜  芬
右正本證明與原本無異。
如不服本判決，應於判決送達後十日內向本院提出上訴狀，上訴於臺灣高等法院臺中
分院(須附繕本)。
                                  書記官
中    華    民    國      八十九      年      九      月      十九      日


司法院資訊處製作；財團法人民間司法改革基金會備份。
